【裁判字號】    99,交抗,1538
【裁判日期】    990721
【裁判案由】    違反道路交通管理處罰條例
【裁判全文】
臺灣高等法院交通事件裁定            99年度交抗字第1538號
    抗  告  人
    即受處分人  甲○○
上列抗告人違反道路交通管理處罰條例案件，不服臺灣臺北地方
法院中華民國99年5月21日99年度交聲字第204號裁定（原處分案
號：北市裁罰字第裁22-A00000000號裁決書），提起抗告，本院
裁定如下：
    主    文
抗告駁回。
    理    由
壹、按行車速度，依速限標誌或標線之規定。汽車駕駛人，行車
    速度，超過規定之最高時速，或低於規定之最低時速，除有
    第43條第1項第2款情形外，處新臺幣（下同）1千2百元以上
    2千4百元以下罰鍰。汽車駕駛人駕駛汽車有違反道路交通管
    理處罰條例第40條規定者，除應依該條所規定之罰緩處罰外
    ，並予記違規點數一點。道路交通安全規則第93條第1項前
    段、道路交通管理處罰條例第40條、第63條第1項第1款分別
    定有明文。
貳、原處分意旨略以：抗告人即受處分人甲○○（下稱受處分人
    ）駕駛陳愛蓮所有之車牌號碼HT-2125號自用一般小客車（
    下稱系爭車輛），竟於民國98年10月27日上午22時58分許，
    以時速65公里之速度，經過道路路段速限為50公里之臺北市
    ○○路325號附近，北安國中前往東處，超速15公里，而為
    設置於該處之固定式雷達測速儀照相採證，臺北市政府警察
    局中山分局交通分隊警員依該測速採證照片，認定陳愛蓮所
    有系爭車輛有違反道路交通管理處罰條例第40條規定之行為
    ，遂逕行掣單舉發，經將舉發通知單送達汽車所有人陳愛蓮
    後，汽車所有人陳愛蓮於98年12月29日依道路交通管理處罰
    條例第85條第1項規定檢附相關證據及應歸責人相關證明文
    件，向高雄市政府交通局交通事件裁決中心告知應歸責人為
    甲○○，高雄市政府交通局交通事件裁決中心即將本件移原
    處分機關即臺北市交通事件裁決所處理，原處分機關於99
    年1月8日發函通知應歸責人即受處分人於文到15日內至臺北
    市交通事件裁決所到案依法處理，嗣受處分人於99年1月18
    日向原處分機關提出申訴，原處分機關於同日依道路交通管
    理處罰條例第40條、第63條第1項第1款、處理細則第43條、
    第44條暨基準表之規定，裁處受處分人罰鍰1千6百元，並記
    違規點數1點在案。
參、異議意旨略以：受處分人於98年10月27日晚間駕駛系爭車輛
    ，行經明水路325號區段○○區段一大段路燈未開啟，故當
    時明水路325號區段相當昏暗，因受處分人注意該路段是否
    有坑洞而無法注意測速照相的立牌警告，導致超速，足見受
    處分人並非故意違規，請求予以撤鄉原處分云云。
肆、原裁定認原處分機關依道路交通管理處罰條例第40條、第63
    條第1項第1款、處理細則第43條、第44條暨基準表之規定
    ，裁處罰鍰1千6百元，並記違規點數1點等情，屬於法有據
    。受處分人就原審裁定提起抗告，本院自應審究原處分與原
    審裁定是否合法正當。茲分別論述如後：
一、受處分人確於上開時、地駕駛前開車輛以行車速度時速65公
    里，其超速15公里行駛之事實。業據受處分人於聲明異議狀
    內坦承明確，並有採證照片1幀在卷可查，足認受處分人確
    有行車速度超過規定最高時速未滿20公里，堪信為真正。
二、上開舉發受處分人超速行駛之雷達測速儀照相設備，其主機
    器號：804-309/6001，業於98年7月21日通過經濟部標準檢
    驗局國家標準檢驗合格，並領有檢定合格證書，檢定合格單
    號碼：M0GA0000000A、M0GA0000000B號，有效合格期限至99
    年7月31日止，有臺北市政府警察局中山分局99年2月24日北
    市警中分交字第09930686100號函暨檢附之經濟部標準檢驗
    局雷達測速儀檢定合格證書1紙附卷可查，足認該雷達測速
    儀照相設備具有高度準確性無誤。
三、本件測速照相之地點前方約140公尺處，設有速限50公里之
    最高速限限制標誌，係禁制標誌及輔助標誌，其屬「常有測
    速照相請依速限行駛」之警告性質告示牌，此有臺北市政府
    警察局中山分局99年2月24日北市警中分交字第09930686100
    號函所檢附之照片列印資料為憑，益徵本件測速照相舉發之
    程序符合道路交通管理處罰條例第7條之2第3項規定，對於
    前項第9款，即行車速度超過規定之最高速限或低於規定之
    最低速限之違規行為，採用固定或非固定式科學儀器取得證
    據資料證明者，其於一般道路須至少於1百公尺，而於高速
    公路、快速公路須至少於3百公尺前，明顯標示之。
四、本件受處分人雖於聲明異議狀內辯稱當時因夜間無路燈之故
    而無法辨識標誌內容云云。惟依現場照片所示，上開最高速
    限限制標誌及警告性質告示牌，係懸掛與固定於路桿上，且
    於雷達測速儀照相設備與該等標誌之中間設有路燈照明，參
    諸受處分人所駕駛車輛之車燈，其光線縱較白天自然光線為
    昏暗，衡情仍應足以令用路人得以辨識，用路人顯無不能注
    意上開標誌之理。再者，倘當時路況照明不佳之情事，受處
    分人當應更減速慢行並依限速行駛，而非超速行駛，始能顧
    及路況及用路人安全，是受處分人聲明異議，實無免責之理
    由。職是，本件事證明確，受處分人違規行為堪予認定。
五、綜上所述，受處分人確於上開時、地駕駛系爭車輛以行車速
    度超過規定之最高時速未滿20公里行駛之違規行為，且在應
    到案日期前提出申訴，原審以原處分機關依道路交通管理處
    罰條例第40條、第63條第1項第1款、處理細則第43條、第44
    條暨基準表之規定，就其上開違規行為裁處罰鍰1千6百元，
    並記違規點數1點，要屬適法，因認受處分人聲明異議為無
    理由，予以駁回。經核尚無違誤。
伍、抗告意旨略以：明水路325號區段於98年10月27日晚間，全
    為黑暗狀態，即使雷達測速儀照相設備與該等標誌之中間設
    有路燈照明設備，亦無用處。原審認應足以令用路人得以辨
    識，實為不客觀之判定。再者，每人心理狀況不同，遭遇該
    路段為全黑暗狀態，或有人會小心慢慢前進，或有人會想加
    速通過此不正常道路，原審認受處分人當應更減速慢行並依
    限速行駛，亦無可採。本件受處分人因道路黑暗而無注意有
    警示標誌，自無違規，為此提起抗告云云。職是，本院茲審
    究抗告有無理由如後：
一、受處分人於上開時、地駕駛前開車輛以行車速度時速65公里
    ，其超速15公里行駛之事實，業據受處分人坦承不諱，有如
    前述。雖受處分人辯稱係因98年10月27日晚間時，明水路32
    5號道路黑暗而無注意到有警示標誌，自無違規云云。惟查
    ：
（一）受處分人迄今均未舉證證明98年10月27日晚間期間，明水
      路325號照明設備無法運作而道路呈現黑暗之事實，且受
      處分人並無爭執其車輛車燈未亮。退步言，縱使明水路
      325號照明設備於98年10月27日晚間無法運作，導致道路
      呈現黑暗屬實。然參諸受處分人可於黑暗狀態超速通過，
      足認受處分人應能明確辨識車前狀況，故無礙於受處分人
      對於車前狀況之辨識。
（二）參諸卷附照片可知，違規現場之最高速限限制標誌及警告
      性質告示牌，係懸掛與固定於路桿上，其為受處分人駕車
      平視即可明顯發現，衡情受處分人既能注意車前狀況，故
      對於掛於路桿上之最高速限限制標誌及警告性質告示牌，
      自有注意之可能性。職是，受處分人辯稱因道路黑暗而無
      注意有警示標誌，自無違規云云，即無足採。
二、綜上所論，受處分人辯稱其無法注意有警示標誌，有不可歸
    責之事由，自無違規云云，即無足採。準此，原裁定認事用
    法，經核並無不合。抗告人抗告意旨，仍執前詞，指摘原裁
    定不當，為無理由，應予駁回。
據上論斷，應依道路交通管理處罰條例第89條、道路交通案件處
理辦法第26條及刑事訴訟法第412條，裁定如主文。
中    華    民    國    99    年    7    月    21     日
                  刑事第五庭審判長法  官  高明哲
                                  法  官  劉秉鑫
                                  法  官  林洲富
以上正本證明與原本無異。
不得再抗告。
                                  書記官  廖鴻勳
中    華    民    國    99    年    7     月    21    日

司法院資訊處製作；財團法人民間司法改革基金會備份。
